【裁判字號】    90,台上,3723
【裁判日期】    900621
【裁判案由】    違反藥事法
【裁判全文】
最高法院刑事判決                                九十年度台上字第三七二三號
    上  訴  人  甲○○
右上訴人因違反藥事法案件，不服台灣高等法院中華民國八十八年三月二十三日第二
審判決（八十八年度上訴字第三五○號，起訴案號：台灣桃園地方法院檢察署八十六
年度偵字第八四五八號），提起上訴，本院判決如左：
    主  文
原判決撤銷，發回台灣高等法院。
    理  由
本件原判決認定上訴人甲○○明知安非他命係屬禁藥，不得非法轉讓，竟基於轉讓禁
藥之概括犯意，先後於民國八十六年三月二十一日及四月二十一日，連續在其桃園縣
蘆竹鄉○○街○段二十四號二樓住處，無償提供安非他命與李善果非法施用二次，嗣
於八十六年四月二十一日二十三時三十分許，同租住上址三樓之李善果為警查獲，並
在上址三樓陽台查獲上訴人所有安非他命一包等情。因而撤銷第一審諭知上訴人無罪
之判決，改判論處上訴人連續明知為禁藥而轉讓罪刑，固非無見。
惟查：(一)、有罪判決書之事實一欄，為判斷其適用法令當否之準據，法院應將依職權
認定與論罪科刑有關之事實，翔實記載，然後於理由內逐一說明其憑以認定之證據，
並使事實認定與理由說明，互相適合，方為合法。倘事實認定與理由說明，不相一致
，或事實與理由欄內之記載，前後齟齬，按諸刑事訴訟法第三百七十九條第十四款後
段規定，均屬判決理由矛盾之當然違背法令。原判決事實欄認定：上訴人於八十六年
三月二十一日及同年四月二十一日，先後二次轉讓安非他命與李善果等情（原判決正
本第一頁第十七行）。然於理由欄或引用李善果於警訊中之證言，說明上訴人係於八
十六年四月十一日及同年月十四日，先後二次轉讓安非他命與李善果（原判決正本第
二頁第十六至十七行）；或引用李善果於第一審之證言，說明上訴人係於八十六年三
月二十一日及同年四月十四日，先後二次轉讓安非他命與李善果（原判決正本第三頁
第七行）。其事實欄之記載與理由欄之說明，不盡相符，原判決未說明其對上情為如
何斟酌取捨之理由，逕併採為不利上訴人之論據，致事實如何仍欠明瞭，不足為適用
法律之依據，尚有未洽。(二)、被告之自白，不得作為有罪判決之唯一證據，仍應調查
其他必要之證據，以察其是否與事實相符，刑事訴訟法第一百五十六條第二項定有明
文；又共同被告所為不利於己之陳述，固得採為其他共同被告犯罪之證據，但此項不
利之陳述，須無瑕疵可指，且就其他方面調查又與事實相符者，始得採為犯罪事實之
認定，若不為調查，而專憑此項供述即為其他共同被告犯罪事實之認定，亦顯與刑事
訴訟法第一百五十六條第二項之規定有違。原判決認定上訴人有前揭犯行，係依憑李
善果於警訊、偵查及法院審理中供述各情，為其主要論據。然上訴人否認曾轉讓安非
他命與李善果，而李善果於警訊、偵查及法院審理中所供述之情節，前後不盡一致，
已如前述。且其於原審另又改稱：伊曾經口頭問過（上訴人），上訴人沒答應也沒反
對，伊拿（安非他命）時上訴人剛好要出門等語（原審卷第十七頁背面）。李善果不
利於上訴人之供述前後不盡一致，非無瑕疵可指。則李善果不利上訴人之供述是否確
與事實相符，原判決未說明經由何項之調查或有何補強證據可資參證，僅以其非無瑕
疵之陳述為主要證據，遽予認定上訴人有前開犯行，尚嫌速斷，於法亦有未合。上訴
意旨指摘原判決不當，尚非全無理由，應認有撤銷發回更審之原因。
據上論結，應依刑事訴訟法第三百九十七條、第四百零一條，判決如主文。
中      華      民      國     九十     年      六      月    二十一    日
                              最高法院刑事第四庭
                                  審判長法官  董  明  霈
                                        法官  丁  錦  清
                                        法官  林  茂  雄
                                        法官  王  居  財
                                        法官  張  祺  祥
      右正本證明與原本無異
                                              書  記  官
中      華      民      國     九十     年      六      月    二十八    日


司法院資訊處製作；財團法人民間司法改革基金會備份。
